【裁判字號】    90,易,468
【裁判日期】    900509
【裁判案由】    竊盜
【裁判全文】
臺灣臺中地方法院刑事判決                            九十年度易字第四六八號
    公  訴  人  臺灣臺中地方法院檢察署檢察官
    被      告  丙○○
    選任辯護人  廖志堯
右列被告因竊盜案件，經檢察官提起公訴（八十九年度偵字第二○○○八號），本院
判決如左：
    主  文
丙○○連續結夥三人以上攜帶兇器毀損門扇竊盜，處有期徒刑壹年。
    事  實
一、丙○○與林煜彬（另案通緝中）及真實姓名不詳、綽號「阿峰」之成年男子共同
    基於意圖為自己不法所有之概括犯意聯絡，先後於(1)民國八十九年十二月四日上
    午十一時許，由丙○○駕駛租來之車牌號碼Ｙ二－四八一八號自用小客車載同林
    煜彬、「阿峰」，並攜帶非其等所有、客觀上足對人之生命身體造成危害可供為
    兇器使用之大型螺絲起子、玻璃撞針各乙支，前往台中市○區○○路六二號甲○○○住處，由丙○○負責在外把風及駕車接應，林煜彬、「阿峰」則持上開大型
    螺絲起子、玻璃撞針毀壞甲○○○上址住處大門門鎖後，進入甲○○○住處（侵
    入住宅部分未據告訴）竊取現金新台幣（下同）二萬元、美金五百元、金戒子五
    只、金手鐲乙只、金項鍊二條、珍珠項鍊二條、玉鐲二只、鑽戒乙只等財物（總
    價值約二十萬元），林煜彬、「阿峰」行竊甫得手尚未離開甲○○○住處，丙○○發現甲○○○適返家，乃以鳴按喇叭之方式示警，林煜彬、「阿峰」聞聲始迅
    速逃出，搭乘丙○○駕駛在外等候之上揭自小客車離去。(2)同日中午十二時許，
    三人復結夥至台中市○區○○路五四號蔡惠芳之住處，仍由丙○○駕車在外把風
    並接應，林煜彬、「阿峰」則分持上開可供為兇器使用之大型螺絲起子、玻璃撞
    針潛入蔡惠芳之住處內（侵入住宅部分未據告訴）竊取硬幣約二千五百元、電腦
    乙部（總價值約五萬元）。三人竊得上開財物後，均朋分花用。嗣因甲○○○發
    現遭竊報警並提供丙○○所駕車輛之車牌號碼，而經警循線於八十九年十二月四
    日二十二時五十分許，在台中市○○路○段四二二號「勝鴻出租車行」查獲前往
    返還上揭租用車輛之丙○○，並扣得贓款現金一萬二千五百元（起訴書誤載為二
    萬五千元）及大型螺絲起子、玻璃撞針各乙支；再於同年月五日上午八時許，在
    台中市西屯區○○○路五八巷八號二樓丙○○住處起獲珍珠項鍊乙條、金手鐲乙
    只、贓款硬幣二千四百十元及電腦電源線乙組。
二、案經台中市警察局第三分局移送臺灣臺中地方法院檢察署檢察官偵查起訴。
    理  由
一、訊據被告丙○○固不諱言有負責把風及駕車接應，而夥同林煜彬及綽號「阿峰」
    於右揭時、地行竊被害人甲○○○、蔡惠芳財物之事實，惟仍辯稱：為警查獲後
    有遭刑求，伊事先不知要前往行竊，係到被害人甲○○○家才知道，因怕被林煜
    彬他們打，才替他們把風，當時林煜彬、「阿峰」只交代伊在車上把風，不知林
    煜彬、「阿峰」如何進入被害人住處，扣案之大型螺絲起子及玻璃撞針均非伊所
    有，亦不知林煜彬、「阿峰」有無以該螺絲起子及玻璃撞針行竊云云。經查：(一)
    八十九年十二月四日二十二時三十分許，被告前往台中市○○路○段四二二號「
    勝鴻出租車行」歸還所租用之上揭自用小客車時，因不滿該出租車行職員乙○○
    要求賠償車輛擦損之損害，乃出言辱罵乙○○，雙方遂發生爭執，進而發生肢體
    衝突，致被告與乙○○均受有傷害，而警員則係於同日二十二時五十分許始抵達
    開上車行，業據被告於警訊中供明，核與證人乙○○於警訊中之證述相符。被告
    指稱為警查獲後曾遭警員朱進益刑求，然此為警員朱進益所堅決否認，朱進益並
    證稱渠抓被告時，被告身上已有傷等語，其所述亦與證人乙○○前揭證述情節相
    符，而依被告於偵查中供稱：「當時我在車行內與老闆娘很熟不可能打起來，因
    只有一點小問題，他們要四千元，我還打電話給老闆娘，不久後面就有二人穿便
    服拿槍進來就打我，就是朱進益，它進來就拿槍托打我頭部」（見偵查卷第六十
    頁反面）等語，依被告偵查中所供，其係在「勝鴻出租車行」內遭警員朱進益以
    槍托毆打頭部，然於本院審理中則稱警員係在派出所內打其之眼睛（見本院卷九
    十年三月二十一日審判筆錄），其所供遭警毆打之地點、被打之身體部位大相逕
    庭，被告茍有遭警刑求之情事，所供當不致扞格若此，從而被告辯稱遭警刑求云
    云，要難逕信。(二)右揭事實，除被告坦承參與行竊負責把風接應外，復據被害人
    甲○○○、蔡惠芳指訴甚詳，且經證人乙○○、朱進益證述甚明，互核均大致相
    符，並有贓物領據、報案三聯單各二紙、汽車租賃契約書乙紙在卷可稽，及大型
    螺絲起子、玻璃撞針各乙支扣案可資為證。而被告與共犯林煜彬、綽號「阿峰」
    之男子三人係持扣案之大型螺絲起子、玻璃撞針各乙支，以破壞大門侵入被害人
    住處之方式行竊財物，業據被告於警訊及移送臺灣臺中地方法院檢察署內勤檢察
    官偵訊中供述甚明，參照被害人甲○○○於本院審理中結證稱其住處構成鐵門之
    一部分之門鎖有遭竊賊撬壞，按以構成鐵門之一部分之門鎖結構、材質緊密堅硬
    之程度，顯非徒手可得毀壞，足見被告於警訊及偵查初訊中供稱係以扣案之大型
    螺絲起子、玻璃撞針為行竊工具等語為可採；又被告一再稱係怕遭林煜彬、「阿
    峰」打，才同往行竊云云，然被告亦不諱言前往行竊時均係由其駕車在外把風並
    接應，林煜彬及「阿峰」則均進入被害人住處行竊，由此足見被告之行動及意思
    自由並無遭剝奪之情，否則於林煜彬與綽號「阿峰」之男子均進入被害人住處行
    竊時，被告儘可自行離去，斷無在外把風接應、且行竊一處後復換他處再行行竊
    之理，顯見被告確係基於與林煜彬、綽號「阿峰」之男子間共同竊盜之犯意聯絡
    而分擔把風及接應之行為無訛，被告前開所辯，要係事後卸責之詞，均不足採信
    。
二、按扣案大型螺絲起子、玻璃撞針各乙支足供為破壞被害人甲○○○住處構成鐵門
    之一部之門鎖，客觀上自足供為兇器使用。故核被告丙○○所為，其夥同林煜彬
    及綽號「阿峰」之成年男子共三人前往行竊，三人既均具責任能力，復各分擔一
    部分竊盜之犯行，就竊取被害人甲○○○財物部分，係犯刑法第三百二十一條第
    一項第四款、第三款、第二款之結夥三人以上攜帶兇器毀損門扇竊盜罪，就竊取
    被害人蔡惠芳財物部分，係犯同條項第四款、第三款之結夥三人以上攜帶兇器竊
    盜罪。被告與林煜彬及綽號「阿峰」之成年男子間，就上開犯行有犯意聯絡及行
    為分擔，均為共同正犯。被告等竊取被害人甲○○○財物部分，所犯刑法第三百
    二十一條第一項第二款部分雖未據公訴人起訴，惟該部分與起訴部分具有實質上
    包括一罪關係，為起訴效力所及，本院自得一併加以審判。被告先後二次竊盜犯
    行，時間緊接、手法相同，又係觸犯構成犯罪要件相同之罪名，顯係基於概括犯
    意而反覆為之，為連續犯，應依刑法第五十六條之規定，論以結夥三人以上攜帶
    兇器毀損門扇竊盜罪之一罪，並加重其刑。爰審酌被告年輕力壯，不思戮力生產
    ，反冀圖不勞而獲，其雖無前科紀錄（參卷附臺灣高等法院被告全國前案紀錄表
    、臺灣臺中地方法院檢察署刑案資料查註紀錄表），然其以侵入他人住宅之方式
    行竊，嚴重危害居住安全，且結夥三人分工為之，已見組織，又攜帶兇器為之，
    對一般不特定人之人身安全具相當之潛在危險性，其所為對社會治安所生之危害
    嚴重，及其犯罪之動機、目的、智識程度、犯後仍飾詞圖卸刑責，尚乏悛悔之意
    等一切情狀，量處如主文所示之刑。扣案之大型螺絲起子、玻璃撞針各乙支，係
    被告與林煜彬、綽號「阿峰」之男子等持以供行竊用之工具，固據被告於警訊中
    供明，然被告一再否認為其所有，而細查卷內資料，亦無積極證據足資證明扣案
    之螺絲起子及玻璃撞針各乙支，確係被告或共犯林煜彬、綽號「阿峰」所有之物
    ，而該螺絲起子及玻璃撞針復非違禁物，故不另為沒收之諭知，附此敘明。
據上論斷，應依刑事訴訟法第二百九十九條第一項前段，刑法第二十八條、第五十六
條、第三百二十一條第一項第二款、第三款、第四款，判決如主文。
中      華      民      國      九十      年      五      月      九    日
                                  臺灣臺中地方法院刑事第二庭
                                        法  官  呂  麗  玉
右正本證明與原本無異。
如不服本判決，應於判決送達後十日內向本院提出上訴狀，上訴於臺灣高等法院臺中
分院( 須附繕本 )。
                                        書記官
中      華      民      國      九十      年      五      月      九    日
刑法第三百二十一條第一項第二款
犯竊盜罪而有左列情形之一者，處六月以上五年以下有期徒刑：
一、於夜間侵入住宅或有人居住之建築物、船艦，或隱匿其內而犯之者。
二、毀越門扇、牆垣或其他安全設備而犯之者。
三、攜帶兇器而犯之者。
四、結夥三人以上而犯之者。
五、乘火災、水災或其他災害之際而犯之者。
六、在車站或埠頭而犯之者。
前項之未遂犯罰之。


司法院資訊處製作；財團法人民間司法改革基金會備份。
